【裁判字號】    98,訴,982
【裁判日期】    980702
【裁判案由】    確認股東關係不存在
【裁判全文】
臺灣臺中地方法院民事判決               98年度訴字第982號
原      告  乙○○
被      告  銓勁企業有限公司
法定代理人  丙○○
                        之1號.
            丁○○（藍坤山）
            甲○○
上列當事人間請求確認股東關係不存在事件，本院於民國98年6
月16日言詞辯論終結，判決如下：
    主  文
確認原告與被告間之股東關係不存在。
訴訟費用由被告負擔。
    事實及理由
甲、程序方面：
一、按解散之公司除因合併、分割或破產而解散外，應行清算，
    公司法第24條定有明文。又有限公司之清算，以全體股東為
    清算人；但本法或章程另有規定或經股東決議，另選清算人
    者，不在此限，亦為公司法第113條準用同法第79條所明定
    。查本件被告公司經主管機關經濟部於民國88年7月6日以經
    88中字第088642684號函解散登記在案，並於88年6月29日經
    全體股東決議選任訴外人即原任被告公司董事之戊○○為清
    算人（但未向法院聲報，故迄今於法院仍無被告公司清算案
    件），嗣後戊○○於89年12月8日死亡，且其繼承人均已依
    法向本院拋棄繼承，亦經本院調閱本院90年度繼字第97、10
    1、313號及97年度繼字第2384、2782號拋棄繼承事件卷宗查
    明屬實，則參照前開規定，仍應以全體股東為清算人，茲登
    記為被告公司股東者，除原告、戊○○外，尚有丙○○、丁○○、甲○○等3人，是原告對被告公司之訴訟，應以丙○○、丁○○、甲○○為被告公司之法定代理人，並依公司法
    第113條準用同法第85條規定，清算人有數人時，得推定一
    人或數人代表公司，如未推定時，各有對於第三人代表公司
    之權，合先敘明。
二、次按確認法律關係之訴，非原告有即受確認判決之法律上利
    益者，不得提起之，民事訴訟法第247條第1項前段定有明文
    。又所謂即受確認判決法律上利益，係指因法律關係之存否
    不明確，致原告在私法上之地位有受侵害之危險，而此項危
    險得以對於被告之確認判決除去之者而言（最高法院42年台
    上字第1031號判例意旨參照）。查本件原告主張其從未投資
    被告公司，亦未同意登記為被告公司之股東，惟遭他人冒名
    登記為股東，有被告公司變更登記表在卷可稽，客觀上確足
    以使人認原告係被告公司之股東，而使兩造間股東法律關係
    是否存在不明確，原告須否履行股東義務（如：法定清算人
    ）即處於不確定之狀態，其在私法上之地位即有受侵害之危
    險，而此項危險得以確認之訴予以除去，依上所述，原告提
    起本件確認之訴以排除此項危險，於法有據。
乙、實體方面：
一、原告起訴主張：原告從未投資被告公司，亦未同意、簽署相
    關之公司登記文件，且被告公司登記案卷之印章，亦非原告
    所有，而自97年8月間陸續接獲臺中縣地方稅局關於被告公
    司使用牌照稅罰鍰裁處書，原告即向主管機關經濟部查詢，
    始知原告遭人冒名登記為被告公司股東，惟原告與被告間確
    無股東關係存在，爰提起本件確認之訴等語。並聲明：確認
    原告與被告間之股東關係不存在。
二、被告公司股東即法定代理人甲○○到庭陳稱：被告公司是戊○○經營之公司，原告僅是受僱於戊○○之工人，並非被告
    公司之股東，其個人亦在不知情之情形下被戊○○登記為股
    東等語，資為抗辯。
三、得心證之理由：
（一）本院依職權調閱被告公司之登記案卷，查悉以下事實：
    1.被告公司係於84年9月8日申請設立登記，股東有戊○○（
      並任董事）、甲○○、丁○○（藍坤山）、丙○○、乙○○等5人，其申請登記資料顯示全體股東所蓋印章之大小
      、形式及字體均相同。
    2.被告公司嗣後多次變更登記所附之股東同意書，及88年6
      月29日選任戊○○為清算人之股東同意書，其上僅蓋用全
      體股東之印章，並無股東之簽名，且其印文與申請登記時
      所蓋印章為同一式。
    3.被告公司經經濟部於88年7月6日以經88中字第088642684
      號函解散登記在案，並於88年6月29日經全體股東決議選
      之戊○○為清算人。
（二）本件原告主張其從未投資被告公司，並非被告公司之股東
      ，且亦未同意登記為被告公司之股東等情，查均屬消極事
      實，依最高法院28年上字第11號判例意旨，應由主張該等
      事實存在之人負舉證責任，而參酌被告公司股東即法定代
      理人甲○○亦到庭陳稱：原告僅是受僱於戊○○之工人，
      並非被告公司之股東等語，及前開本院依職權調閱被告公
      司之登記案卷查悉之事實，自堪信原告主張為真實。
（三）綜上，原告主張其與被告公司間並無股東關係存在，應可
      採信。從而，原告請求確認其與被告公司間之股東關係不
      存在，為有理由，應予准許。
四、訴訟費用負擔之依據：民事訴訟法第78條。
中    華    民    國    98    年    7     月    2     日
                  民事第二庭    法  官  楊國精
正本係照原本作成。
如對本判決上訴，須於判決送達後20日內向本院提出上訴狀。
中    華    民    國    98    年    7     月    2     日
                                書記官


司法院資訊處製作；財團法人民間司法改革基金會備份。
